【裁判字號】    92,上易,1161
【裁判日期】    920507
【裁判案由】    妨害名譽
【裁判全文】
臺灣高等法院刑事判決                          九十二年度上易字第一一六一號
    上  訴  人
    即  自訴人  乙○○
    被      告  甲○○
右上訴人因被告妨害名譽案件，不服臺灣板橋地方法院九十一年度自字第三二九號，
中華民國九十二年三月十八日第一審判決，提起上訴，本院判決如左：
    主  文
上訴駁回。
    理  由
一、自訴意旨略稱：緣被告甲○○為臺北縣新莊市「新莊貴族社區」之保全員，因資
    深老成自恃與社區監察委員黃春發頗具交情，竟時而信口雌黃，造成社區住戶委
    員會主任委員即自訴人乙○○管理上諸多困擾，嗣自訴人婉言相勸均屬無效，反
    遭被告懷恨在心伺機誹謗自訴人名譽，詎於民國（下同）九十一年一月二十六日
    晚間，被告竟向黃春發造謠稱自訴人與酒鬼出去喝酒云云，同年月底某日，因另
    名保全員林招榮向自訴人報告社區住戶反應被告數度強索租屋仲介金而不堪其擾
    贈予肥美鮮魚一事，經自訴人追查，被告非但矢口否認，反再向同事造謠指稱自
    訴人收取他人仲介金以中飽私囊云云，因認被告涉犯刑法第三百十條第一項誹謗
    罪嫌云云。
二、按告訴乃論之罪，其告訴應自得為告訴之人知悉犯人之時起，於六個月內為之；
    告訴或請求乃論之罪，已不得為告訴或請求者，不得再行自訴；不得提起自訴而
    提起者，應諭知不受理之判決，刑事訴訟法第二百三十七條第一項、第三百二十
    二條、第三百三十四條分別定有明文。
三、經查：本件自訴人自訴被告誹謗案件，自訴意旨認係觸犯刑法第三百十條第一項
    之誹謗罪，依同法第三百十四條之規定，須告訴乃論，而告訴乃論之罪，依刑事
    訴訟法第二百三十七條規定，「其告訴應自得為告訴之人知悉犯人之時起，於六
    個月內為之」，本件依自訴人指稱：「‧‧‧當天是九十一年一月二十六日鄉鎮
    市長及縣議員開票當晚八點多，我因為之前就有耳聞風聲，所以當時我有放一台
    錄音機在那裡錄音，錄音內容如我之前所提，不過依照錄音內容顯示，姜當時講
    話的原文是『幹，總幹事又跟酒鬼出去喝酒』‧‧‧（自訴意旨指被告造謠說你
    收取住戶仲介金是何時發生的事？）是在上述時間左右，也就是九十一年一月底
    發生的事」等語，暨卷附由自訴人所提出上開社區九十一年二月五日值勤表影本
    記載：「壹、本日同事間發生詆毀名譽事已二二點十一分向李襄理報備‧‧‧同
    事暗中詆毀與挑撥，經私下原諒Ｎ次，但又不承認，經錄音舉證，請主任處理‧
    ‧‧」等語觀之（參見原審九十二年三月四日審判筆錄第四頁、自訴人九十一年
    八月二十三日庭呈資料），自訴人於九十一年一月底即已『知悉』被告涉上開誹
    謗情事，惟其遲至九十一年八月七日始具狀向本院提起自訴，有自訴狀原本暨本
    院收狀戳一份在卷足憑，足見其提起本件自訴之際，已逾越六個月之告訴期間，
    斯時既不得為告訴，揆諸前開說明，亦不得再行自訴，爰諭知不受理之判決。
四、原審依刑事訴訟法第三百二十二條、第三百三十四條規定，認自訴人提起自訴已
    逾越六個月之告訴期間，而為不受理判決之諭知，其認事用法核無違誤，自訴人
    提起上訴仍以「上訴人為追查此事，與被告爭執不下，於九十一年二月八日要求
    被告簽下具結書，事後被告即離職避不出面處理，乃於九十一年七月十二日以存
    證信函要求被告正面回應，被告亦置之不理，自訴人始於得為告訴之最後一日提
    起自訴，其告訴並未逾期」等語指摘原判決不當，然『簽下具結書或以存證信函
    要求被告正面回應』等情，均不影響自訴人已知悉被告涉上開誹謗情事，其告訴
    仍應認已逾期，故自訴人請求撤銷改判，即無理由，爰駁回其上訴，並不經言詞
    辯論為之。
據上論斷，應依刑事訴訟法第三百六十八條、第三百七十二條，判決如主文。
中      華      民      國      九十二      年     五     月     七     日
                              臺灣高等法院刑事第二十一庭
                                  審判長法  官  葉  騰  瑞
                                        法  官  莊  明  彰
                                        法  官  黃  國  忠
右正本證明與原本無異。
不得上訴。
                                        書記官  劉  貞  達
中      華      民      國      九十二      年     五     月     七     日


司法院資訊處製作；財團法人民間司法改革基金會備份。
